臺灣高等法院刑事判決
111年度上更一字第134號
上  訴  人  
即  被  告  馬宗愈




選任辯護人  吳東霖律師(法扶律師)          
上列上訴人因詐欺等案件，不服臺灣士林地方法院110年度金訴
字第153號，中華民國110年9月8日第一審判決（起訴案號：臺灣
士林地方檢察署109年度偵字第14966、18108號），提起上訴，
本院判決後，經最高法院發回更審，本院判決如下：
    主  文
原判決關於馬宗愈部分撤銷。
馬宗愈犯如附表一所示之罪，各處如附表一所示之刑。
    事  實
馬宗愈於民國108年3月27日20時8分前之某時，加入真實姓名年
籍不詳綽號「風哥」、「王先生」及陳柏勳、吳仁宏、林秉鋐（
該3人均經原審判刑確定）、劉冠宏（通緝中）及其他真實姓名
年籍不詳成年人組成之詐欺集團，該詐欺集團分工係由陳柏勳、
吳仁宏接受林秉鋐指示，持人頭帳戶提款卡前往提款機提領詐騙
贓款，再將贓款交予馬宗愈，馬宗愈再將贓款輾轉交予集團上游
成員（馬宗愈所涉參與犯罪組織犯行業經原審不另為無罪諭知確
定）。馬宗愈、陳柏勳、吳仁宏、林秉鋐、「風哥」、「王先生
」與上開詐欺集團成員共同意圖為自己不法之所有，基於三人以
上共同詐欺取財及洗錢之犯意聯絡，由陳柏勳、吳仁宏取得附表
一所示人頭帳戶提款卡及密碼，再由該詐騙集團不詳成員於附表
一所示時間，以附表一所示詐騙方式詐欺被害人，致被害人等分
別陷於錯誤匯款（時間、金額與匯入帳戶詳如附表一），陳柏勳
、吳仁宏再依林秉鋐指示於附表二所示時間、地點提領贓款（提
領金額與帳戶詳如附表二），復先後於108年3月27日20時8分在
臺北市大同區承德路2段與南京西路口之建成公園地下停車場廁
所、同日21時25分在臺北市中山區中山北路2段44巷與南京西路2
3巷口之捷運線型公園旁巷弄，將上述提領之贓款分別交給依「
風哥」指示前來收水之馬宗愈收取，馬宗愈再將該等款項攜至林
森北路與錦州街口某超商交給「王先生」，以此方式製造金流斷
點，掩飾、隱匿不法詐欺犯罪所得之來源、去向及所在。嗣經附
表一所示被害人發現遭騙報警，始循線查悉上情。
    理  由
甲、程序部分
壹、審理範圍
　　按刑事訴訟法第348條第2項規定「對於判決之一部上訴者，
    其有關係之部分，視為亦已上訴。但有關係之部分為無罪、
    免訴或不受理者，不在此限」、第3項規定「上訴得明示僅
    就判決之刑、沒收或保安處分一部為之」。本件經原審（臺
    灣士林地方法院110年度金訴字第153號）判決後，被告僅就
    原審判決有罪部分提起上訴，檢察官並未提起上訴，則關於
    原判決不另為無罪諭知部分【即被訴違反組織犯罪防制條例
    第3條第1項後段之參與犯罪組織罪嫌】，即不在本院審理範
    圍內，合先敘明。
貳、證據能力
一、本件當事人、辯護人對於本判決所引用下述被告以外之人於
    審判外之陳述，均未爭執其證據能力，復未於言詞辯論終結
    前聲明異議，本院審酌該等證據作成時並無不當取得情形，
    認以之作為本案證據亦屬適當，依刑事訴訟法第159條之5規
    定，均有證據能力。
二、本判決所引用之其他非供述證據，查無違反法定程序取得之
    情形，依同法第158條之4反面解釋，均具證據能力。 
乙、實體部分
壹、得心證之理由
    訊據被告固坦承於事實欄所示時間、地點向陳柏勳與吳仁宏
    收取款項後轉交給「王先生」共2次，惟否認三人以上共同
    詐欺取財及洗錢犯行，辯稱：本案是「風哥」委託我替他收
    取欠款，我才依指示前往指定地點收款並交給「風哥」的朋
    友「王先生」，我不知道也無從知悉這些錢涉及詐欺或洗錢
    犯罪，亦未從中獲得報酬，況「風哥」在案發當天指示我收
    取的款項約22萬元，此部分事實業經臺灣臺北地方法院以10
    8年度訴字第673號判刑確定，檢察官僅以本案被害人與上開
    另案不同，又對被告再行起訴，顯然違反一事不再理原則，
    且本案7名被害人遭騙之總額為15萬9,492元、另案4名被害
    人被騙匯款共21萬2,900元，兩者合計37萬2,392元，與被告
    在本案收受之22萬元相去甚遠，實不足證明被告在本案收取
    之現金包含本案7名被害人遭詐騙之贓款。經查：
一、附表一所示7名被害人遭本案詐欺集團詐騙後，分別匯款至
    該附表所示之人頭帳戶，有附表一證據出處欄所列證據可佐
    ，且為被告所不爭執，此部分事實先予認定。
二、本件應審究者為：被告向陳柏勳、吳仁宏收取之款項，是否
    包含附表一所示被害人遭詐騙之金錢？被告是否知悉收取之
    款項為詐欺集團詐騙被害人之犯罪所得？進而可認被告有為
    收取贓款之詐欺構成要件行為，並認被告將贓款轉交「王先
    生」有遮斷該筆犯罪所得去向，而達到洗錢目的之犯罪故意
    ？
（一）關於被告收取之款項包含附表一所示被害人遭詐騙之金錢
      部分
 　1、證人林秉鋐、吳仁宏、陳柏勳分別於偵查、原審審理時一
      致證述其等參與詐欺集團之運作模式為：吳仁宏、陳柏勳
      依林秉鋐之指示行事，由陳柏勳負責提領款項並交予吳仁
      宏，林秉鋐會告知何人前來收取款項，吳仁宏、陳柏勳於
      108年3月27日晚上先後2次將款項交予被告（他卷第65-69
      、603-616、739-745頁，原審金訴卷第514-550頁），而
      被告確有於該日20時8分在臺北市大同區承德路2段與南京
      西路口之建成公園地下停車場，以及同日21時25分在中山
      區中山北路2段44巷與南京西路23巷口之捷運線型公園與
      其2人見面收取款項，有監視器畫面擷取照片可參（他卷
      第48-50、56、161、384-385頁），且被告亦供承「我確
      實有在同一天晚上跟吳仁宏、陳柏勳拿了款項2次，地點
      分別是在建成公園地下停車場、捷運線型公園」（本院上
      更一卷第34、50、111-112頁），則吳仁宏、陳柏勳所屬
      詐欺集團成員於108年3月27日提領詐騙款項後，確有在同
      日晚上將領得之贓款分2次交付予被告，此情應堪認定。
 　2、附表三所示被害人周原禾、林稚珊遭詐欺集團詐騙，分別
      於該附表所示時間匯款至詐騙集團掌控之人頭帳戶（詐騙
      方式、匯款時間、金額與匯入帳戶詳如附表三），並由吳
      仁宏依林秉鋐指示將提款卡交予陳柏勳持卡分次提領（提
      領時間、金額如附表四），再將領得之款項交予被告，上
      開事實業經臺灣臺北地方法院於109年8月26日以108年度
      訴字第673號、109年度訴字第263號判決在案，雖被告提
      起上訴，然經本院認上訴不合法而以109年度上訴字第387
      4號判決上訴駁回確定【下稱另案（被告經判處應執行有
      期徒刑1年8月）】，此有本院被告前案紀錄表及上開該判
      決在卷足憑（原審金訴卷第19、173-213頁），並經本院
      調閱上開卷宗核閱屬實，而被告亦承認有收到此部分贓款
      （原審金訴卷第268頁），此部分事實已可認定。
 　3、本案附表一編號1、2所示被害人係受騙匯款至蔡忻玲之帳
      戶，附表一編號3、4所示被害人則受騙匯款至黃林芷柔之
      帳戶，附表一編號5至7之被害人是受騙匯款至陳映秀之帳
      戶，而依證人陳柏勳、吳仁宏、林秉鋐之供證，係由陳柏
      勳擔任車手至自動提款機提領上開3金融帳戶內附表一所
      示7名被害人受騙匯入之款項，再交給吳仁宏，吳仁宏復
      依林秉鋐指示交付款項予被告，已如前述。復觀諸前開蔡
      忻玲、黃林芷柔、陳映秀帳戶之交易明細資料（他卷第18
      81卷第642、633、625、638頁），可見陳柏勳於108年3月
      27日17時38分至17時46分提領蔡忻玲帳戶內現金共46,000
      元（即附表二編號1至4）、於19時14分至19時20分提領黃
      林芷柔帳戶內現金共65,900元（即附表二編號5至10），
      合計111,900元，再於20時2分至20時4分提領陳映秀帳戶
      內現金59,000元（即附表二編號11至13），且陳柏勳在該
      日晚間20時8分第一次交付提領款項予被告，直至同日第
      二次交付款項給被告（21時25分）之期間，陳柏勳復於20
      時22分至20時42分提領陳映秀帳戶內現金42,000元（即附
      表二編號14至16），合計於本案中共提領212,900元贓款
      （即附表二編號1至16加總之金額）。
 　4、參照另案被害人周原禾（即本判決附表三編號1《另案附表
      一編號2》）遭詐騙匯款至陳映秀前開金融帳戶，該等款項
      經陳柏勳於108年3月27日19時34分提領（此為另案首次提
      領人頭帳戶款項之時點，即本判決附表四編號1《另案附表
      二編號2》），則陳柏勳於本件提領蔡忻玲、黃林芷柔帳戶
      合計111,900元現金之時點【即17時38分至19時20分（附
      表二編號1至10）】，顯然在另案首次提領陳映秀帳戶內
      現金（即19時34分）之前。佐以陳柏勳、吳仁宏均未供證
      其等對本件及另案所提領人頭帳戶內之現金，有註記提領
      帳戶、時點及金額等事項，及分別依所註記而為管領現金
      或交付他人之情事，則陳柏勳後續於另案與本件提領陳映
      秀帳戶【即19時34分至20時4分（附表四編號1、2）、20
      時2分至20時42分（附表二編號11至16）】、黃林芷柔帳
      戶【即20時40分至20時57分（附表四編號3）】內之詐騙
      款項，與前開已經提領到手之111,900元贓款，於支配管
      領上應已產生混同而無從析離。
 　5、復徵諸證人陳柏勳於原審審理中證稱：我領完錢就交給吳
      仁宏，吳仁宏再依林秉鋐指示說交多少給被告，我們即交
      多少給被告（原審金訴卷第522、527至529頁），證人吳
      仁宏則於原審審理中證稱：我將人頭帳戶提款卡交陳柏勳
      去提領，我都會與陳柏勳清點提領款項後收受，我知道陳
      柏勳領多少錢，並等候林秉鋐指示交付款項，108年3月27
      日林秉鋐2次指示我交付被告之現金合計大概1、20萬元，
      我應該有把手中剩下未交出去的錢，再交給林秉鋐等語（
      原審金訴卷第533至535、541至543頁），而被告亦稱：確
      有在108年3月27日晚上向陳柏勳、吳仁宏拿取款項2次，
      總金額約20餘萬元（本院上更一卷第34、52頁），是認吳
      仁宏於108年3月27日晚間先後2次交予被告之現金，係陳
      柏勳當日提領本件蔡忻玲、黃林芷柔、陳映秀帳戶內附表
      一所示7名被害人匯入之款項與附表三所示另案被害人（
      周原禾、林稚珊）匯入之款項，兩部分款項混和之部分現
      金，從而，被告於該日晚間收取之款項，自包含本案附表
      一所示7名被害人遭詐騙匯入之贓款無訛。
 　6、基上，被告收取轉交之款項已可認包含附表一所示被害人
      遭詐騙之款項，被告以本案7名被害人遭騙之金額與另案
      被害人遭詐騙之金額加總計算（37萬2,392元），認與本
      件收取之贓款數額（約22萬元）相差甚多，進而主張其所
      收取之款項不包含附表一所示被害人遭詐騙之款項云云，
      顯非可採。
（二）關於被告是否知悉所收取之款項為詐欺集團詐騙被害人之
      犯罪所得，以及其將贓款轉交「王先生」有無遮斷該筆犯
      罪所得去向而達到洗錢目的之犯罪故意部分
　 1、徵諸被告於偵訊中向檢察官供稱「108年3月27日我負責收
      水，吳仁宏跟車手收再交給我」等語（109偵14966卷第73
      頁），顯已承認擔任收水取款之工作。且被告在原審準備
      程序中經法官詢問「對於起訴書所載之犯罪事實有何意見
      ？」，答稱「洗錢跟詐欺取財我承認」等語（原審審金訴
      卷第109頁），亦明確承認收取款項轉交他人之行為涉犯
      詐欺取財罪與洗錢罪，若非事實，應無可能一再為此不利
      己之陳述，況其前開自白核與共犯陳柏勳、吳仁宏、林秉
      鋐等人所述相符，堪信屬實，故其嗣後翻供改稱不知道這
      些錢涉及詐欺或洗錢犯罪，已難遽行採信。
　 2、就「風哥」委託被告收取款項轉交給「王先生」之經過，
      被告供稱：我朋友「風哥」以微信打電話給我說有人欠他
      錢，他人在大陸，請我幫忙收款交給他朋友，只說去什麼
      地點和穿什麼顏色衣服的人收錢，我不知道「風哥」真實
      姓名，除了微信沒有其他聯絡方式，我們認識快一年，彼
      此不熟等語（他卷第731頁，原審金訴卷第566頁，本院上
      更一卷第111頁）。然而：
　 (1)被告既與「風哥」不熟識，雙方僅以微信互相聯繫，足見
      雙方並無特殊親誼關係或信賴基礎存在，惟被告受「風哥
      」委託收取轉交之款項高達20餘萬元，衡情，若「風哥」
      果有委請他人收受前開鉅款之必要，當委由具一定信賴關
      係之人辦理，俾免該等款項遭挪用私吞或衍生其他糾紛，
      且現今金融機制發達，金融機構間相互轉帳或各種支付工
      具、管道極為快速、安全、便利，通常並無以人力往返收
      送搬運鉅額現金之必要，然「風哥」捨此不為，竟委託無
      親誼或信任基礎甚至不知悉其真實姓名年籍之被告收送鉅
      款，顯與一般常情有違，被告案發時為26歲之成年人，自
      陳高職畢業，畢業後工作多年，曾任職辦公室文職工作、
      便利商店與餐飲業之智識程度與社會經驗（本院上訴字卷
      第173頁），應可輕易判斷收送前開款項有高度可能係從
      事違法行為，且所收送之款項為犯罪之不法所得。
　 (2)依證人吳仁宏所證：我在建成公園地下停車場廁所、捷運型公園交付款項給被告2次，都是林秉鋐以微信告訴我身穿何種顏色衣服的人會來收錢，我看到條件符合的人，就把錢交給對方，被告錢點一點就走了，我們都沒有說話（他卷第356-357、743頁，原審卷第537頁），以及證人陳柏勳證稱：是林秉鋐向吳仁宏表示要進入建成公園地下停車場廁所並把贓款交給「水商」（即被告），然後我才在廁所將贓款全數交給吳仁宏，吳仁宏才又把錢交給被告，後來還有再繼續提款並把錢交給吳仁宏，在捷運線型公園交給被告（他卷第607頁，原審卷第521、525頁），佐以被告供稱：「風哥」有先給我地址然後跟我說他朋友的衣服顏色，我剛好附近有看到差不多的人就過去問，收完錢就依指示在超商轉交給「王先生」（本院上更一卷第110-112頁），可見被告收取款項之地點位在為公園停車場廁所及公園旁巷弄等隱密處所，且收款之際雙方並未談及係為何人收款或該等款項擬交予何人，逕行點收現金後雙方即各自離去，而被告在案發當天收款及轉交之對象同一（均向吳仁宏與陳柏勳收取後再轉交給「王先生」），殊無必要在短短90分鐘內分2次在不同地點收款轉交，況「風哥」將單純收取款項之行為多段分工，安排不同人參與收取之方式，顯然悖於一般委託親友取款流程之常情事理，反而合於一般人認知從事非法交易行為之模式，但被告未置詢問，一再配合「風哥」要求，是被告顯無可能相信所收取及轉交之款項來源為合法正當，亦無可能相信「風哥」委託其從事之行為合法。
　 3、近來詐欺犯罪甚囂塵上，詐欺集團為掩飾真實身分，規避
      查緝，每以互不相識之人擔任「車手」、「收水」、「回
      水」，藉由層層傳遞之方式隱匿詐騙款項流向，並利用「
      車手」、「收水」、「回水」彼此間互不直接聯繫之特性
      ，降低出面受付金錢人員遭查獲時指認其他集團成員，暴
      露金流終端之風險，類此手法早經政府機關與各類傳播媒
      體廣為宣導周知，以被告之教育程度與社會經歷，以及「
      風哥」刻意委託被告收款後轉交他人，被告係在廁所、巷
      弄等隱密處所向前來交款之吳仁宏與陳柏勳點收現金，又
      大費周章將現金攜至他處交予「風哥」指定之「王先生」
      ，被告對於所收送之款項涉及詐欺不法犯罪所得，自應知
      悉。而被告所辯收取款項交予他人之情節，有前揭和事理
      不符之處，堪認其並無取款後轉交他人之正當理由，且若
      被告並非「風哥」所屬詐欺集團之成員，「風哥」豈會將
      重要之獲取詐欺犯罪所得上繳之收水工作無端委由被告處
      理？被告知悉上情，卻仍聽從「風哥」指示向吳仁宏等人
      取款後轉交予「王先生」，是認被告以此方式參與本案詐
      欺集團詐欺附表一所示被害人財物之犯行，其與吳仁宏、
      陳柏勳、林秉鋐、「風哥」、「王先生」及其等所屬詐欺
      集團成員，當具詐欺取財之犯意聯絡甚明。
　 4、被告參與收取詐騙所得之詐欺取財構成要件行為，而其將
      款項轉交他人，亦產生遮斷資金流動軌跡以逃避國家追訴
      、處罰之效果，屬洗錢防制法第2條之洗錢行為之構成要
      件行為，應成立同法第14條第1項一般洗錢罪之正犯，並
      與上開共犯同具洗錢之犯意聯絡。又本件詐欺犯行除有撥
      打電話予附表一所示被害人之不詳詐騙集團成員，尚有參
      與提領贓款之吳仁宏、陳柏勳、林秉鋐，以及「風哥」與
      收取贓款之被告、「王先生」，被告復至少知悉吳仁宏、
      陳柏勳、「風哥」、「王先生」與其共犯，自足認被告具
      有三人以上共同詐欺取財之故意甚明。末被告收取及轉交
      之款項既包含本件附表一被害人匯入之款項，縱被告收受
      者僅係該等被害人被騙匯入之部分款項而非全部，然被告
      既已參與共犯行為分擔之一部，與共犯互相利用彼此行為
      以達成共同犯罪之目的，自應就本件詐欺集團詐騙附表一
      被害人之加重詐欺取財及洗錢行為之全部結果，負共同正
      犯之責。
（三）綜上所述，本件事證明確，被告所為三人以上共同詐欺取
      財及洗錢犯行堪以認定，應依法論科。
貳、論罪部分
一、核被告所為，均係犯刑法第339條之4第1項第2款之三人以上
    共同詐欺取財罪、洗錢防制法第14條第1項之洗錢罪。被告
    與集團成員各自分擔事實欄所載行為之一部，相互利用彼此
    之行為，以達遂行詐欺被害人等財物之目的，其與該集團成
    員間就詐欺取財及洗錢犯行有犯意聯絡、行為分擔，應論以
    共同正犯。被告各係一行為觸犯數罪名之想像競合犯，應分
    別依刑法第55條規定，從一重即刑法第339條之4第1項第2款
    之三人以上共同詐欺取財罪處斷。被告所犯附表一所示7罪
    ，犯意各別、行為互殊，應分論併罰。至起訴意旨認被告所
    為係犯洗錢防制法第15條第1 項第2 款以不正方法取得他人
    向金融機構申請開立之帳戶收受財物之特別洗錢罪，尚有誤
    會，惟其基本事實同一，並經原審公訴檢察官當庭更正適用
    法條如上（原審金訴卷第512頁），本院亦於審理時諭知被
    告及辯護人俾利其等防禦（本院上更一卷第98頁），自無庸
    再行變更起訴法條，附此敘明。
二、被告前因違反毒品危害防制條例案件，經臺灣新北地方法院
    以106年度審簡字第2073號判決處有期徒刑5月確定，於107
    年6月7日易科罰金執行完畢等情，有本院被告前案紀錄表可
    參，是其於受徒刑之執行完畢後，5年以內故意再犯本案有
    期徒刑以上之數罪，均為累犯。依司法院釋字第775號解釋
    意旨，審酌被告前揭構成累犯之前科與本案犯罪類型不同，
    尚難認其係存有高度犯罪意識而一再犯同一或相類之罪，認
    並無依累犯規定加重其刑之必要。　　
三、末按想像競合犯侵害數法益者皆成立犯罪，論罪時必須輕、
    重罪併舉論述，同時宣告所犯各罪名，包括各罪有無加重、
    減免其刑之情形，亦應說明論列，量刑時併衡酌輕罪部分量
    刑事由，評價始為充足，然後依刑法第55條前段規定「從一
    重處斷」，非謂對於其餘各罪可置而不論。因此，法院決定
    處斷刑時，雖以其中最重罪名之法定刑，做為裁量之準據，
    惟於裁量其輕重時，仍應將輕罪合併評價在內（最高法院10
    8年度台上字第3563號、第4405號判決意旨參照）。被告就
    其擔任收水車手收取贓款之事實於偵查中坦承在卷（109偵1
    4966卷第73頁），且於原審準備程序中稱「洗錢跟詐欺取財
    我承認」（原審審金訴卷第109頁），縱令被告嗣後於原審
    及本院審理中對犯罪事實有所辯解（否認知悉該等款項為詐
    欺所得），仍無礙其曾經就犯罪事實之全部或主要部分為肯
    定供述，而就洗錢罪為自白之認定。是原應就其所犯洗錢罪
    ，依洗錢防制法第16條第2項規定減輕其刑，惟被告所犯洗
    錢罪屬想像競合犯其中之輕罪，依上開說明，僅由本院於後
    述依刑法第57條量刑時一併衡酌該部分減輕其刑事由，併此
    說明。
參、撤銷改判及量刑
一、原審認被告罪證明確，予以論罪科刑，固非無見。惟被告於
    偵查及原審準備程序中自白洗錢犯行，應依洗錢防制法第16
    條第2項規定，依刑法第57條量刑時一併衡酌該部分減輕其
    刑事由，原審漏未就此審酌，容有未洽。被告執前詞否認犯
    罪，提起上訴指摘原判決不當，固無足採，然原判決既有前
    開可議之處，自屬無可維持，應由本院予以撤銷改判。
二、爰以行為人責任為基礎，審酌被告正值青壯、非無謀生能力
    ，竟不思以正途賺取錢財，貪圖獲利而加入詐欺集團擔任收
    水車手，向取款車手收取被害人等遭詐騙之贓款，再將之轉
    交給不詳之人，其所為造成本案7名被害人之損失難以追回
    ，製造金流斷點，掩飾詐欺集團之不法所得去向，妨害金融
    市場及民生經濟，兼衡其犯後否認犯行，未與被害人等和解
    或賠償損害，暨其犯罪動機、目的、手段，自陳高職畢業、
    案發時待業中，家裡尚有母親與姐姐等一切情狀，量處如附
    表一所示之刑。
三、參酌最高法院最近一致見解，關於數罪併罰案件，如能俟被
    告所犯數罪全部確定後，於執行時，始由該案犯罪事實最後
    判決之法院所對應之檢察署檢察官，聲請該法院裁定之，無
    庸於每一個案判決時定其應執行刑，則依此所為之定刑，不
    但能保障被告（受刑人）之聽審權，符合正當法律程序，更
    可提升刑罰之可預測性，減少不必要之重複裁判，避免違反
    一事不再理原則情事之發生（最高法院108年度台抗字第489
    號、110年度台抗字第489號刑事裁定意旨參照）。本件被告
    所犯本案數罪固有可合併定應執行刑之情，然其於本案各罪
    均尚未確定，佐以其因另案經判處罪刑，有本院被告前案紀
    錄表附卷可稽，揆諸前開說明，本院認宜俟被告所犯數罪全
    部確定後，另由檢察官聲請定應執行刑為適當。從而，本案
    不定其應執行之刑，併此敘明。
四、本件被告否認犯罪並稱其未拿到報酬（原審金訴卷第269-27
    0頁，本院上更一卷第113頁），復無證據證明其獲取任何犯
    罪所得，自無庸為犯罪所得沒收之諭知，一併說明。
據上論斷，應依刑事訴訟法第369條第1項前段、第364條、第299
條第1項前段，判決如主文。
本案經檢察官張智堯到庭執行職務。
中　　華　　民　　國　　111 　年　　12　　月　　20　　日
                  刑事第二十五庭審判長法  官 邱滋杉
                                      法  官 黃翰義
                                      法  官 邱瓊瑩
以上正本證明與原本無異。
如不服本判決，應於收受送達後20日內向本院提出上訴書狀，其
未敘述上訴之理由者並得於提起上訴後20日內向本院補提理由書
（均須按他造當事人之人數附繕本）「切勿逕送上級法院」。
                                      書記官 桑子樑
中　　華　　民　　國　　111 　年　　12　　月　　20　　日
附錄：本案論罪科刑法條全文
洗錢防制法第14條
有第二條各款所列洗錢行為者，處 7 年以下有期徒刑，併科新
臺幣 5 百萬元以下罰金。
前項之未遂犯罰之。
前二項情形，不得科以超過其特定犯罪所定最重本刑之刑。
中華民國刑法第339條之4
犯第 339 條詐欺罪而有下列情形之一者，處 1 年以上 7 年以
下有期徒刑，得併科 1 百萬元以下罰金：
一、冒用政府機關或公務員名義犯之。
二、三人以上共同犯之。
三、以廣播電視、電子通訊、網際網路或其他媒體等傳播工具，
    對公眾散布而犯之。前項之未遂犯罰之。
　　
附表一：

編號 告訴人 （被害人） 詐騙方式 匯款時間 匯款金額(新臺幣） 匯入人頭帳戶 證據出處 宣告刑 1 劉可寧 108年3月27日17時29分許，詐騙集團不詳成員佯裝為購物平台人員致電劉可寧，誆稱其之前網路購物因內部人員作業疏失誤設定為分期約定轉帳，將遭重複扣款，需依指示操作提款機始得取消云云，使劉可寧陷於錯誤，依指示前往位於桃園市○○區○○路000 號之國立中央大學郵局使用ATM 匯款 108年3月27日17時29分 1萬1,985 元 國泰世華商業銀行000-000000000000號帳戶（戶名：蔡忻玲） ①劉可寧於警詢中之陳述（見他卷第154至156 頁） ②自動櫃員機交易明細表2 紙（見他卷第147 頁） ③國泰世華商業銀行存匯作業管理部108 年5 月14日國世存匯作業字第1080060665號函暨所附000000000000號帳戶基本資料及交易明細（見他卷第639 至643 頁） 馬宗愈犯三人以上共同詐欺取財罪，累犯，處有期徒刑壹年貳月。    108年3月27日17時40分 3,985元    2 張楷成 108年3月27日16時37分許，詐騙集團不詳成員佯裝為購物平台人員致電張楷成，誆稱其之前網路購物因內部人員作業疏失誤設定為分期約定轉帳，將遭重複扣款，需依指示操作提款機始得取消云云，使張楷成陷於錯誤，依指示前往新竹市○區○○路000號統一超商內使用ATM 匯款 108年3 月27日17時36分 2萬9,985 元 國泰世華商業銀行000-000000000000號帳戶（戶名：蔡忻玲） ①張楷成於警詢中之陳述（見他卷第136至138 頁） ②自動櫃員機交易明細表1 紙（見他卷第126 頁） ③國泰世華商業銀行存匯作業管理部108 年5 月14日國世存匯作業字第1080060665號函暨所附000000000000號帳戶基本資料及交易明細（見他卷第639 至643 頁） 馬宗愈犯三人以上共同詐欺取財罪，累犯，處有期徒刑壹年貳月。 3 林秀蘭（被害人） 108年3月27日17時49分許，詐騙集團不詳成員佯裝為化妝品公司及郵局人員致電林秀蘭，誆稱其之前購物因內部人員作業疏失誤多設定購買20組產品，將遭扣款，需依指示操作提款機始得取消云云，使林秀蘭陷於錯誤，依指示前往雲林縣○○鎮○○路000 號虎尾圓環郵局使用ATM匯款 108年3月27日19時14分 2萬9,985 元 合作金庫銀行000-0000000000000000號帳戶（戶名：黃林芷柔） ①林秀蘭於警詢中之陳述（見他卷第106 至109頁） ②自動櫃員機交易明細表1 紙（見他卷第110 頁） ③合作金庫商業銀行淡水分行108 年5月17日合金淡水字第1080001499號函暨所附帳號0000000000000 號帳戶基本資料及交易明細（見他卷第629至633 頁） 馬宗愈犯三人以上共同詐欺取財罪，累犯，處有期徒刑壹年貳月。 4 潘怡君 108年3月27日18時30分許，詐騙集團不詳成員佯裝為購物平台人員致電潘怡君，誆稱因內部人員作業疏失誤設定為會員，需繳年費，將遭扣款，需依指示操作提款機始得取消云云，使潘怡君陷於錯誤，依指示前往位於屏東縣○○鄉○○路000 號之九如郵局使用ATM 匯款 108年3月27日19時16分 2 萬6,123 元 合作金庫銀行000-0000000000000000號帳戶（戶名：黃林芷柔） ①潘怡君於警詢中之陳述（見他卷第99至101頁） ②自動櫃員機交易明細表1 紙（見他卷第94頁） ③合作金庫商業銀行淡水分行108 年5月17日合金淡水字第1080001499號函暨所附帳號0000000000000 號帳戶基本資料及交易明細（見他卷第629至633頁） 馬宗愈犯三人以上共同詐欺取財罪，累犯，處有期徒刑壹年貳月。 5 翁一正 108年3月27日18時44分許，詐騙集團不詳成員佯裝為購物平台、合作金庫銀行人員致電翁一正，誆稱其之前網路購物因內部人員作業疏失，出貨單設定錯誤，將遭扣款，需依指示操作提款機始得取消訂單，使翁一正陷於錯誤，依指示前往臺中市○○區○○路000 號統一超商內使用ATM 匯款 108年3月27日19時53分 2萬9,985 元 中國信託商業銀行000-0000000000000000號帳戶（戶名：陳映秀） ①翁一正於警詢中之陳述（見他卷第193至196 頁） ②自動櫃員機交易明細及網路銀行交易明細表1 紙（見他卷第198至199 頁） ③中國信託商業銀行股份有限公司108 年5月17日中信銀字第108224839101052 號函暨所附0000000000000000號帳戶基本資料及交易明細（見他卷第623 至626 頁） 馬宗愈犯三人以上共同詐欺取財罪，累犯，處有期徒刑壹年貳月。 6 鄒委勳 108年3月27日19時32分許，詐騙集團不詳成員佯裝為購物平台及郵局人員致電鄒委勳，誆稱因內部人員作業疏失，誤將其條碼刷成批發商身分，將遭扣款20件衣服之費用，需依指示操作提款機始得取消，使鄒委勳陷於錯誤，依指示前往高雄市○○區○○○路00號鼓山郵局使用ATM 匯款 108年3月27日20時15分 9,315 元 台中商業銀行000-000000000000號帳戶（戶名：陳映秀） ①鄒委勳於警詢中之陳述（見他卷第244至247頁） ②自動櫃員機交易明細表1 紙（見他卷第248頁） ③台中商業銀行總行108 年5 月10日中業執字第1080013758號函暨所附000000000000號帳戶基本資料及交易明細（見他卷第635至638 頁） 馬宗愈犯三人以上共同詐欺取財罪，累犯，處有期徒刑壹年壹月。 7 王瓊婭 108年3月27日20時34分許，詐騙集團不詳成員佯裝為網路店家人員致電王瓊婭，誆稱因系統錯誤，導致有多筆分期付款，將遭重複扣款，需依指示操作提款機始得取消云云，使王瓊婭陷於錯誤，依指示前往郵局ATM 匯款 108年3月27日20時34 分 1萬8,129 元 中國信託商業銀行000-000000000000號帳戶（戶名：陳映秀） ①王瓊婭於警詢中之陳述（見他卷第259至265 頁） ②自動櫃員機交易明細表1 紙（見他卷第279頁） ③中國信託商業銀行股份有限公司108 年5月17日中信銀字第108224839101052 號函暨所附0000000000000000號帳戶基本資料及交易明細（見他卷第623至626 頁） 馬宗愈犯三人以上共同詐欺取財罪，累犯，處有期徒刑壹年貳月。 


附表二（提款人均為陳柏勳，提款日期均為108年3月27日）
編號 提款時間 提款地點 提款金額 （新臺幣） 提款帳戶 匯款人 證據出處 1 17時38分 臺北市○○區○○路0段00號（第一銀行建成分行ATM） 12,000元（已扣除5元手續費） 國泰世華商業銀行000-000000000000號帳戶（戶名：蔡忻玲） 劉可寧張楷成 ①提款帳戶交易明細（見他卷第642 頁） ②車手提款照片（圖1，見他卷第第655頁） 2 17時39分 同上 20,000元（已扣除5元手續費） 同上 劉可寧張楷成 ①提款帳戶交易明細（見他卷第642 頁） ②車手提款照片（圖2，見他卷第第655 頁） 3 17時40分 同上 10,000元（已扣除5元手續費） 同上 劉可寧張楷成 ①提款帳戶交易明細（見他卷第642 頁） ②車手提款照片（圖3，見他卷第第656 頁） 4 17時46分 同上 4,000元（已扣除5元手續費） 同上 劉可寧 ①提款帳戶交易明細（見他卷第642 頁） ②車手提款照片（圖4，見他卷第第656 頁） 5 19時14分 臺北市○○區○○○路00號（全家超商京鋒店內國泰世華商業銀行ATM ） 9,000元（已扣除5元手續費） 合作金庫銀行000-0000000000000000號帳戶（戶名：黃林芷柔） 林秀蘭 ①提款帳戶交易明細（見他卷第633 頁） ②車手提款照片（圖6，見他卷第第657 頁） 6 19時15分 同上 20,000元（已扣除5元手續費） 同上 林秀蘭 ①提款帳戶交易明細（見他卷第633 頁） ②車手提款照片（圖7，見他卷第第658 頁） 7 19時16分 同上 10,000元（已扣除5元手續費） 同上 林秀蘭 ①提款帳戶交易明細（見他卷第633 頁） ②車手提款照片（圖8，見他卷第第658 頁） 8 19時18分 臺北市○○區○○○路00號（萊爾富超商北市衣蝶店內國泰世華商業銀行ATM ） 900元（已扣除5元手續費） 同上 潘怡君 ①提款帳戶交易明細（見他卷第633 頁） ②車手提款照片（圖9，見他卷第第659 頁） 9 19時19分 同上 20,000元（已扣除5元手續費） 同上 潘怡君 ①提款帳戶交易明細（見他卷第633 頁） ②車手提款照片（圖10見他卷第第659 頁） 10 19時20分 同上 6,000元（已扣除5元手續費） 同上 潘怡君 ①提款帳戶交易明細（見他卷第633 頁） ②車手提款照片（圖11，見他卷第第660 頁） 11 20時2分 臺北市○○區○○路0段00號（全家超商日新店內台新商業銀行ATM） 2 萬元 中國信託商業銀行000-0000000000000000號帳戶（戶名：陳映秀） 翁一正 ①提款帳戶交易明細（見他卷第625 頁） ②車手提款照片（圖15，見他卷第第662 頁） ◎含臺灣臺北地方法院108 年度訴字第673 號等另案告訴人周禾原匯入之款項 12 20時3分 同上 2 萬元 同上 翁一正 ①提款帳戶交易明細（見他卷第625 頁） ②車手提款照片（圖16，見他卷第第662 頁） ◎含臺灣臺北地方法院108 年度訴字第673 號等另案告訴人周禾原匯入之款項 13 20時4分 同上 19,000元 同上 翁一正 ①提款帳戶交易明細（見他卷第625 頁） ②車手提款照片（圖17，見他卷第第663 頁） ◎含臺灣臺北地方法院108 年度訴字第673 號等另案告訴人周禾原匯入之款項 14 20時22分 臺北市○○區○○○路00號（全家超商京鋒店內國泰世華商業銀行ATM ） 18,000元（已扣除5元手續費） 台中商業銀行000-000000000000號帳戶（戶名：陳映秀） 鄒委勳 ①提款帳戶交易明細（見他卷第638 頁） ②車手提款照片（圖29，見他卷第第669 頁） 15 20時23分 同上 6,000元（已扣除5元手續費） 同上 鄒委勳 ①提款帳戶交易明細（見他卷第638 頁） ②車手提款照片（圖30，見他卷第第669頁） 16 20時42分 臺北市○○區○○○路00號（臺北捷運中山站內國泰世華商業銀行ATM ） 18,000元 中國信託商業銀行000-0000000000000000號帳戶（戶名：陳映秀） 王瓊婭 ①提款帳戶交易明細（見他卷第625 頁） ②車手提款照片（圖36，見他卷第第672頁） 

附表三
編號 另案被害人 詐騙方式 匯款時間、地點、金額  人頭帳戶 1 周原禾 （即另案判決附表一編號2） 詐欺集團不詳成員於108年3月27日18時15分許起，陸續撥打電話予周原禾，佯稱：因網路購物作業發生錯誤，需操作提款機更正等語，致周原禾陷於錯誤而存付右列款項 ①108年3月27日19時33分許，在臺北市○○區○○路0段00號統一超商臺師大店ATM跨行存款2萬9,985元 ②108年3月27日19時40分、59分許，在臺北市○○區○○路0段00號全家便利商店師美店ATM存款及跨行存款3萬元、2萬9,985元  ①陳映秀台中商銀帳號000-0000000000000000號帳戶 ②陳映秀中國信託帳號000-0000000000000000號帳戶 2 林稚珊 （即另案判決附表一編號3） 詐欺集團不詳成員於108年3月27日18時10分許起，陸續撥打電話予林稚珊，佯稱：因網路購物作業發生錯誤，需操作提款機更正等語，致林稚珊陷於錯誤而匯、存付右列款項 ①108年3月27日20時31分許，在新北市○○區○○路00號屈尺郵局匯款2萬9,989元 ②108年3月27日20時48分許，在新北市○○區○○路0段000號全家便利商店ATM跨行存款2萬9,985元  黃林芷柔郵局帳號000-00000000000000號帳戶 

附表四
編號 另案判決附表及與編號 提領金額 人頭帳戶 提領時間（日期均為108年3月27日） 被害人 匯入金額 1 另案判決附表二編號2 900元 陳映秀/台中銀行 19時34分至19時37分 周原禾 29985元   20000元       9000元       900元     2 另案判決附表二編號3 20000元 陳映秀/中國信託 19時44分至20時4分  30000元   10000元       20000元    29985元   20000元       19000元     3 另案判決附表二編號4 20000元 黃林芷柔/中華郵政 20時40分至20時57分 林雉珊 29989元   9000元       20000元    29985元   20000元       12000元     4 另案判決附表二編號5 20000元 周婉茹/三信銀行 21時26分至21時27分 王翊慈 29985元   20000元    10123元 5 另案判決附表二編號6 20000元 許立文/陽信銀行 21時34分至21時36分 魏良學 29985元   20000元       20000元    29989元   合計30萬800元    合計25萬26元